【裁判字號】    89,易,2024
【裁判日期】    891004
【裁判案由】    妨害自由等
【裁判全文】
臺灣臺南地方法院刑事判決                        八十九年度易字第二二四號
    公  訴  人  臺灣台南地方法院檢察署檢察官
    被      告  丙○○
右列被告因妨害自由等案件，經檢察官提起公訴（八十九年度偵字第七二八八號），
本院判決如左：
    主      文
丙○○以強暴妨害人行使權利，累犯，處有期徒刑肆月，如易科罰金，以參佰元折算
壹日。
其餘被訴預備放火及恐嚇部分均無罪。
    事      實
一、丙○○曾於民國（下同）八十二年間，因違反麻醉藥品管理條例案件，經台灣高
    等法院台南分院判處有期徒刑五年確定，並於八十八年十二月三十日縮刑期滿執
    行完畢假釋期滿，仍不知悔改，復於八十九年六月十七日上午十一時許，在台南
    縣永康市○○街二四七巷十五號家中起床後，因不滿父親乙○○指責其對母親甲
    ○○出言不遜，雙方發生爭吵，乙○○欲報警處理，詎丙○○竟施強暴手段，將
    電話機搶走並砸壞，以腳跩壞廚房置物櫃，妨礙乙○○行使打電話報警之權利，
    並致生損害於乙○○。
二、案經乙○○訴由台南縣警察局永康分局報請台灣台南地方法院檢察署檢察官偵查
    起訴。
    理      由
壹、有罪部分：
一、右揭事實業據被告於本院審理時供認不諱，核與被害人乙○○於警訊時指訴之被
    害情節相符，並有現場照片（編號七、八）二張附於警卷可證，足見被告之自白
    與事實相符，應堪採信。故本件事證明確，被告犯行堪以認定，應依法論科。
二、核被告丙○○所為，係犯刑法第三百零四條第一項之以強暴妨害人行使權利罪、
    第三百五十四條之毀損罪，而被告所犯上開二罪間，有方法結果之牽連關係，為
    牽連犯，應依刑法第五十五條之規定從情節較重之以強暴妨害人行使權利罪處斷
    。又被告前於八十二年間，因違反麻醉藥品管理條例案件，經台灣高等法院台南
    分院判處有期徒刑五年確定，並於八十八年十二月三十日縮刑期滿執行完畢乙節
    ，有台灣台南地方法院檢察署刑案資料查註紀錄表及台灣高等法院被告全國前案
    記錄表各乙份在卷可按，其於五年之內再犯本件有期徒刑以上之罪，為累犯，應
    依法加重其刑。爰審酌被告不服從父母管教即逕犯本案，併其犯罪之手段、所生
    損害非鉅、其品行智識程度、與父母平日關係及犯罪後業已坦認並有悔過之態度
    等一切情狀，量處如主文所示之刑，並諭知易科罰金之折算標準，以資懲儆。
貳、無罪部分：
一、公訴意旨另以：八十九年六月十七日夜間十一時許，被告丙○○因女友離去而牽
    怒告訴人乙○○，將自己鎖在屋內，瓦斯桶搬至客廳，預備放火燒燬現供人使用
    之住宅，以將加害告訴人乙○○生命、身體與財產之事，恐嚇告訴人乙○○稱「
    如果報警，就開瓦斯燒死我們二人，燒掉房子及你所有的一切」等語，使乙○○
    生畏怖心而趕緊報警，嗣於同日夜間十一時四十五分許經警趕到該處，並自被告
    丙○○身上起出打火機一支。因認被告另涉有刑法第一百七十三條第四項之預備
    放火罪及第三百零五條之恐嚇安全罪嫌等語。
二、按犯罪事實，應依證據認定之，無證據不得推定其犯罪事實，又不能證明被告犯
    罪者，應諭知無罪之判決，刑事訴訟法第一百五十四條、第三百零一條第一項分
    別定有明文。本件公訴人認被告另涉有右揭犯行，係以告訴人乙○○於警訊時之
    指訴，及現場照片與扣案打火機一支等物為其主要論據；訊據被告丙○○堅決否
    認有何恐嚇及預備放火等犯行，辯稱：伊當日晚間係因與其父發生口角爭執，並
    將自己鎖在屋內而已等語。
三、經查，告訴人乙○○於警訊時固指陳：「：：因丙○○再和我起衝突並且出言向
    我恐嚇如我報警『則他要開瓦斯燒我和他自己，並且要燒掉房子等所有我的一切
    』，所以我才要會再向警方報案。」「他是怕我報警所以才以此言語恐嚇我的。
    」，但亦指稱：「丙○○當時人在屋內，而我則被他關在房屋外面」，後來「我
    怕發生重大危險，所以借用隔壁三樓翻過圍牆，並打破三樓神明位前之落地鋁門
    玻璃才進入屋內的，我當時很害怕。」等語（見警訊卷八十九年六月十八日偵訊
    筆錄），惟查，告訴人乙○○嗣於本院審理時則證稱：「當時我人在外面是被他
    鎖在門外，而我擔心他在裡面做傻事自殺，所以通知警員來處理，我同時從三樓
    陽台打破鋁門窗進去，怕他發生意外，後來我們就在一樓找到他，他沒有跟我說
    恐嚇的話，只是因為警察發現瓦斯桶擺在客廳中央，他就問我說被告是否有用這
    件事情來恐嚇我，我就說好像有，但我當時人在門外聽不清楚，我只是猜測他有
    說，又瓦斯桶原本就放在門邊，因那是空的已經用完了。（為何你於警訊說原是
    放門邊但是卻被被告移到客廳中央來？）我當時以為被告是拖來放在中間，後來
    我問他才知道是要放在那裡擋住門的，不讓我們入屋所以這樣放置，但那瓦斯桶
    已經空的，我們才會擺到那裡去是我太太放的。我在警訊所言有部分只是猜測及
    生氣的話，因為當時我對他的行為非常生氣，所以口不擇言，想讓他給法律制裁
    。我當時確實有要提毀損告訴的意思。」等語（見本院八十九年九月二十日審判
    筆錄），且觀諸被告與告訴人於警訊隔離訊問時，均曾提及該瓦斯筒（二十公斤
    裝）原本就放置在客廳前方之門邊（均見警訊卷），此與一般家用大型瓦斯筒均
    放置於廚房之瓦斯爐附近之情形實顯有差異，況且依卷附現場照片編號二所示，
    告訴人屋內廚房亦設有安置瓦斯筒之處所，顯見是日晚上被告尚未將自己鎖在屋
    內前，該瓦斯筒就已經未依原有常態放置在廚房之固定處所，反而反常地被告訴
    人或其家人移置到客廳前方之門邊，則依常情判斷，該瓦斯筒內之瓦斯應已用盡
    ，才會被移置門邊以等候隔日替換，則告訴人於本院審理時之前揭證述情節即堪
    採信。其次，被告當晚因與告訴人口角衝突，遂將告訴人等逐出門外，並把自己
    鎖在屋內乙節，已如前述，縱認被告確有說出前揭恐嚇話語，對身處屋外之告訴
    人而言，亦不致對之產生危害於安全之顯然危險，由是觀之，告訴人於警訊稱伊
    覺得害怕等語，應係以其為人父之心情，擔憂孩子在屋內自殘而任性做出令雙方
    悔恨之行為所致。再者，扣案之打火機乃係警方責令被告自其身上衣褲口袋中所
    取出，然打火機此類之物品於一般吸菸者之身上均有隨身攜帶，且被告有吸食安
    非他命前科，其將打火機隨身帶在身上，亦難認與常情相悖，故尚不足因於其身
    上查獲打火機一支，即逕認被告有預備放火之意圖。是以，被告前揭行為與公訴
    人所指之預備放火、恐嚇罪之構成要件尚屬有間。此外，復查無其他積極證據足
    資證明被告有右述犯行，揆諸首開說明，此部份即應為被告無罪之諭知。
據上論斷，應依刑事訴訟法第二百九十九條第一項前段、第三百零一條第一項前段，
刑法第三百零四條第一項、第三百五十四條、第五十五條、第四十七條、第四十一條
，罰金罰鍰提高標準條例第一條前段、第二條，判決如主文。
本案經檢察官盧駿道到庭執行職務。
中      華      民      國    八十九    年      十      月      四      日
                                  臺灣臺南地方法院刑事第二庭
                                          法  官  林彥君
右正本證明與原本無異。
如不服本判決，應於判決送達後十日內，向本院提出上訴狀。
                                          書記官  陳瑞鈴
中      華      民國    八十九    年      十      月      四      日
附錄本案論罪科刑法條全文：
刑法第三百零四條第一項
  以強暴、脅迫使人行無義務之事或妨害人行使權利者，處三年以下有期徒刑、拘役
  或三百元以下罰金。
刑法第三百五十四條
  毀棄、損壞前二條以外之他人之物或令致不堪用，足以生損害於公眾或他人者，處
  二年以下有期徒刑、拘役或五百元以下罰金。


司法院資訊處製作；財團法人民間司法改革基金會備份。
